臺灣高等法院花蓮分院刑事判決　　　　　　九十三年度上訴字第六五號
　　上訴人即被告　甲○○
　　選 任 辯護人　李文平律師
右列上訴人因違反毒品危害防制條例案件，不服臺灣臺東地方法院九十二年度訴字第
二四八號中華民國九十三年三月五日第一審判決( 起訴案號：臺灣臺東地方法院檢察
署九十二年度偵字第二五四三號 )，提起上訴，本院判決如左：
    主  文
上訴駁回。
    事  實
甲○○於民國八十九年、九十年間因違反毒品危害防制條例案件，經臺灣屏東地方法
院分別判處有期徒刑五月、六月及八月確定，上開數罪刑罰接續執行，於九十一年十
二月三日縮短刑期假釋出獄，刑期至九十二年四月十八日屆滿以已執行論。詎仍不知
悔改復基於意圖營利之概括犯意，於九十二年九月十一日後二、三日之某日，與黃麟
翔談妥以新臺幣（下同）八百元之代價，出售重量不詳之安非他命一小包，黃麟翔並
先給付甲○○三百元，甲○○嗣於翌日在岩灣技訓所行政大樓三樓替代役役男宿舍交
付重量不詳之安非他命一小包予黃麟翔，餘款五百元甲○○則委請黃麟翔以之代購耳
機一付（係黃麟翔先代墊，再以此款抵五百元）。復於九十二年九月中旬（二十日前
，起訴書誤載為二十日後）某日，以電話聯絡一姓名年籍不詳之人，表示欲以一千元
之代價販入甲基安非他命一包，並約定由該姓名年籍不詳之人將重量不詳之安非他命
一包送至岩灣技訓所附近，甲○○隨即交付一千元予不知情而當日休假之岩灣技訓所
替代役役男羅兆鈞，請其代為至岩灣技訓所外交付一千元與該名男子並取回安非他命
一包。甲○○隨即於同日晚上八時許，在岩灣技訓所替代役役男寢室門口外之小陽臺
上，將該包安非他命分裝為二小包，欲以一小包一千元之代價販賣予黃麟翔，並委請
岩灣技訓所替代役役男賴璽璁（起訴書誤載為「賴璽聰」）將其中一小包安非他命交
付予黃麟翔，惟遭黃麟翔以其係欲購買Ｋ他命為由退還。甲○○仍不死心，遂於二、
三日後，改向黃麟翔表示欲以一千五百元之代價販賣上開已分裝之安非他命二小包，
且向黃麟翔表示價金一千五百元待薪水於同年十月發放時，再交付即可，經黃麟翔同
意後，即在岩灣技訓所替代役役男之宿舍廁所內，交付上開已分裝之安非他命二小包
予黃麟翔，黃麟翔並依約於十月初薪餉發放後，給付一千五百元予甲○○。嗣於九十
二年十月二十九日下午二時許，甲○○與黃麟翔在岩灣技訓所替代役役男寢室，因細
故發生互毆（傷害部分另依簡易程序判決），黃麟翔於同日下午四時許，為岩灣技訓
所所方約談並在其寢室查獲毒品，始向岩灣技訓所所方人員供承甲○○曾無償提供安
非他命供其施用（甲○○轉讓二級毒品部分，經判處有期徒刑八月，甲○○提起上訴
後，已撤回該部分之上訴而告確定）及曾向甲○○購買安非他命等情，因而查獲上情
。
案經臺灣岩灣技能訓練所移送臺灣臺東地方法院檢察署檢察官及檢察官自動檢舉偵查
起訴。
    理  由
一、訊之上訴人即被告甲○○矢口否認有何販賣安非他命之犯行，辯稱：「伊於九十
    二年九月十一日後二、三日，係受黃麟翔所託，代為購買八百元之安非他命，而
    九十二年九月中旬，原係與黃麟翔、羅兆鈞約定各出五百元共同合資購買毒品，
    而當日羅兆鈞係拿二包毒品進來，因二包數量不一，故將其平均分裝，另數日後
    黃麟翔又要求伊代為購買安非他命，伊方將用剩的安非他命，以一千五百元交給
    黃麟翔」云云。惟查：
  (一)、被告有於九十二年九月十一日後二、三日之某日，以八百元之代價販賣重量不
      詳之安非他命一小包予黃麟翔乙節，業據證人黃麟翔於原審偵審時供證甚詳，
      而該次交易係該證人先交付三百元予被告，隔天才拿安非他命予證人，隔幾天
      證人又交五百元予被告（見偵卷第二十八頁正面），被告於同日偵查中亦坦承
      〔第一次賣他（指黃麟翔）是在第一次施用完隔天，在寢室，黃向我要，我就
      賣他，在廁所交易，交一包給他，第一次八百元，他分二次給我（此包係一千
      元拿的），我用一次再轉賣給他〕等語（見同偵卷第二十九頁），二人所供情
      形相符，而證人所付之第二次價金五百元，係抵償證人代被告購買耳機之費用
      （見原審卷第一五四頁），又證人即岩灣技訓所替代役役男賴璽璁亦於原審偵
      審中證稱：「（問：黃麟翔有無叫你去問甲○○有什麼藥？）答：他有向我問
      說甲○○有沒有藥，是在甲○○剛來一、二天時，然後我就問甲○○說有無在
      賣藥，甲○○說叫黃麟翔自己來說」、「（問：為何黃麟翔會請你去問甲○○
      有沒有藥？）答：是甲○○說他有在賣，黃麟翔問我說甲○○有沒有在賣，我
      說他有跟我講過他有在賣」等語，證人黃麟翔於原審證稱：「（問：被告為何
      要請你一起吸用安非他命？）當時我是在樓梯間問他有沒有東西可以買，價錢
      多少，他說有，我問他我現在要拿，拿得到嗎？他說東西就在車上」等語明確
      ，再參酌被告確於同年月十一日無償提供安非他命予黃麟翔，此部分業經原審
      判處罪刑確定在案，有本案卷可憑，是證人黃麟翔確已從證人賴璽璁處得知被
      告有可取得安非他命之門道，而被告亦確曾提供安非他命供證人黃麟翔施用，
      是證人黃麟翔方確信可向被告購買安非他命，證人黃麟翔旋於被告轉讓安非他
      命後二、三日後，因有需求，即向被告購買安非他命，此實與事理相符，故證
      人黃麟翔前揭所述，自堪採信。被告雖坦承有於九十二年九月十一日後二、三
      日之某日，交付黃麟翔安非他命一小包，惟矢口否認有何販賣犯行，然就該次
      為何會交付安非他命予黃麟翔乙節，先於偵查中供稱：「是我外面的朋友拿進
      來的，我叫他們來會客，我打電話給他們，我拿一千元向他拿，他拿給我，用
      一次再轉賣給他（指黃麟翔）」云云，嗣於原審準備程序時改稱：「八百塊那
      次是黃麟翔來找我，要我幫忙買，他只有叫我幫他買八百塊，重量多少我不知
      道」云云，前後所述，顯有不同。況安非他命業為政府所嚴格查緝，僅得以黑
      市交易，故價值高昂，然被告與證人黃麟翔堪稱毫無交情，又豈會干冒風險，
      不計代價，無償去為證人黃麟翔調取安非他命？此實與常情有違。是被告前揭
      所辯係受託代購云云，實不足採。被告辯護人所辯被告係以一千元向莊元龍取
      得之安非他命，係黃麟翔與被告黃向莊元龍購買，被告先出錢，再一起施用，
      用剩的交黃某云云，顯與上述證人與被告所供不符，自不足採信。
  (二)、被告有於其請喪假之九十二年九月二十日前之九月中旬某日，先以電話聯絡一
      姓名年籍不詳之人，表示欲以一千元之代價購買重量不詳之安非他命一包，並
      約定由該姓名年籍不詳之人將該安非他命送至岩灣技訓所外等情，業據被告於
      原審供承不諱，被告隨即交付對折之一千元紙鈔一張予羅兆鈞，請其代為至岩
      灣技訓所外交付一千元與該名男子並取回安非他命一包後，於同日晚上八時許
      ，在岩灣技訓所行政大樓三樓替代役役男寢室門口外之小陽臺上，將該包安非
      他命分裝為二小包後，委請賴璽璁將其中一小包交付予黃麟翔，惟遭黃麟翔以
      其係欲購買Ｋ他命為由退還等情，亦經證人羅兆鈞、賴璽璁及黃麟翔分別於原
      審偵審時供述明確，且大致相符。是被告以一千元之代價販入安非他命一包，
     嗣將其分裝成二包，並欲以一包一千元之代價售出，其具有營利之意圖至明。
      被告雖辯稱：「伊當時係交給羅兆鈞二千元，並拿回二包安非他命，當時是與
      羅兆鈞、黃麟翔各出五百元合資購買毒品，伊要安非他命，羅兆鈞、黃麟翔要
      拿Ｋ他命，嗣因僅購得安非他命，並未購得Ｋ他命，所以請賴璽璁去問黃麟翔
      要不要」云云。惟查：
  (三)、證人羅兆鈞於偵查時證稱：「他叫我幫他出去拿東西，他拿手機給我，要出去
      時打一通電話給他朋友，之後拿了一千元一張給我，我騎著租來的摩托車，在
      岩灣出去的第一個轉角口打電話，過幾分鐘，他朋友開一臺紅色的車子來，他
      過來開在我旁邊，因為那時只有我一人，拿了一包白色的東西給我，我騎機車
      回去，拿給甲○○」等語明確，檢察官於偵查中並多次訊問證人羅兆鈞是否肯
      定被告僅交付一千元及對方究交付幾包等情，證人羅兆鈞肯定答以：被告是在
      我們的寢室交付一千元及對方僅交付一包白色的東西給伊等語，嗣於原審調查
      時，指定辯護人再次詰問，證人羅兆鈞亦為相同之證述，是被告辯稱：伊當時
      係交付二千元給羅兆鈞並拿回二包安非他命乙節，自不足採。
  (四)、證人賴璽璁於原審偵審中就被告如何分裝羅兆鈞所拿回之安非他命乙節，均證
      稱：「當天我在陽臺講電話，甲○○有會客，會客完上陽臺來找我，說有人拿
      東西給他，帶我去樓梯，後來博志祥與羅兆鈞從樓梯上來，他再把我帶去另外
      一個小陽臺，拿出一包他說「甜的」（臺語），說你們這邊的人都玩甜的，在
      圍牆邊再拿一個空袋子用吸管分為二袋」、「（問：你們講的甜的是何東西？
      ）我問他甜的是什麼，他說是「安仔」（臺語），就是安非他命」等語明確。
      嗣待被告分裝完畢，即委託賴璽璁將其中一小包安非他命交付予黃麟翔，惟遭
      黃麟翔以伊並非要購買安非他命為由拒絕之，並再要求賴璽璁將該包安非他命
      退還予被告乙節，亦據證人賴璽璁、黃麟翔於原審偵審時供述明確。
  (五)、證人黃麟翔於原審偵審中證稱：「剛開始我是跟他（指被告）說我要Ｋ他命，
      他就說我出五百，他出五百」、「後來叫賴璽璁拿壹包給我，當時拿的東西不
      是Ｋ他命，我跟賴璽璁講我沒有要安非他命，我就叫賴璽璁拿去退還給他，錢
      五百塊我已經先給甲○○了，之後我也跑去跟甲○○說我要的是Ｋ他命不是安
      非他命，那時候他說我們講好一人一半，他說東西已經拿來了，為此鬧得不高
      興」等語明確，是被告與黃麟翔雖曾於九十二年九月中旬某日相約一同購買毒
      品，惟於約定之初，黃麟翔即言明所欲購買者為Ｋ他命，而非安非他命。被告
      就其究竟如何與黃麟翔約定乙節，於原審先則供稱：「當時我是問他們要不要
      一起拿，他們說好，但是沒有說要什麼東西，拿進來才說他們要的是搖頭丸」
      云云，嗣又改稱：「那次是羅兆鈞、黃麟翔和我每人各出五百，我要拿安非他
      命，羅兆鈞、黃麟翔是要Ｋ他命還有搖頭丸」云云，前後所述，顯有不一；再
      者，參酌被告於拿到羅兆鈞所交付之安非他命後，並未再詢問黃麟翔是否要安
      非他命，隨即在岩灣技訓所替代役役男宿舍陽臺分裝，並請賴璽璁轉交其中一
      小包乙節，已如前述，且其均未曾向黃麟翔提及伊並未購得Ｋ他命，所購得者
      為安非他命乙節，此由黃麟翔於一拿到賴璽璁所交付之安非他命時，立即表示
      伊並非要購買安非他命，而將之退還給被告等情，即可得知。足見被告自始即
      係欲販賣安非他命與黃麟翔，雖口頭與黃麟翔約定代為購買Ｋ他命，惟並未依
      約向他人購買，事後再以並未購到Ｋ他命為由搪塞黃麟翔，並趁機向黃麟翔兜
      售安非他命等情自明。是被告辯稱：伊係與黃麟翔合資購買安非他命云云，顯
      不足採。
  (六)、被告嗣於二、三日後，再向黃麟翔表示欲以一千五百元之代價販賣上開已分裝
      之安非他命二小包予黃麟翔，並向黃麟翔表示價格一千五百元，錢待其薪水於
      同年十月發放時，再交付即可，經黃麟翔同意後，即在岩灣技訓所替代役役男
      宿舍之廁所內，交付上開已分裝之安非他命二包予黃麟翔，黃麟翔嗣於十月初
      某日交付一千五百元予被告等情，亦據證人黃麟翔於原審偵審時供證甚明，且
      前後所述大致相符。核與被告於原審坦承：伊嗣後確有交付安非他命二包與黃
      麟翔，黃麟翔亦有交付伊一千五百元之事實相符。而被告就黃麟翔為何交付一
      千五百元予伊乙節，先於偵查中供稱：「我沒有收過他（指黃麟翔）任何錢，
      那一千五百元是他向我借的」及「他說欠蒼蠅錢，我去向邱信意借了一千元，
      加上我自己的五百元，才借他一千五百元」云云，嗣於原審調查時又改稱：「
      （問：為何要黃麟翔付一千五百元？）是我後來跟他講安非他命已經叫了，不
      是你要的Ｋ他命，我就把我要的量倒起來，剩下的那包拿給他看，問他要不要
      ，他自己要拿一千五百塊給我」云云，於原審審理時再改稱：上開二包安非他
      命，因伊已用掉四分之一，所以剩下的以一千五百元轉讓予黃麟翔云云，就黃
      麟翔為何給付伊一千五百元及一千五百元如何算出乙節，前後所述不一，顯係
      避重就輕之詞，不足採信。
  (七)、被告連續販賣第二級毒品安非他命與黃麟翔二次，價金分別為八百元及一千五
      百元，是其販賣第二級毒品安非他命所得係即其犯罪所得應為二千三百元。又
      雖無從查明被告於九十二年九月十一日後二、三日某日，以八百元之代價販賣
      安非他命與黃麟翔該次販入及販出之價差，惟被告於偵查中供承其本身經濟很
      壞（見偵查卷第二十九頁反面），又警方查緝毒品之行動雷厲風行，動輒破獲
      大宗毒窟，毒品交易者莫不風聲鶴唳，且被告又身處出入嚴格管制之罪犯矯治
      機構內，若非有重利可圖，被告豈可能干冒身陷囹圄之風險，攜帶安非他命入
      所並交付黃麟翔，是被告具有營利之圖，實堪認定。
  綜上所述，被告前開所辯無非係事後卸責之詞，不足採信。本件事證明確，被告犯
  行洵堪認定。
二、按販賣毒品罪係指意圖販賣而販入或賣出之行為而言，其販入或賣出之行為，不
    必二者兼備，有一即屬成立（最高法院六十八年度臺上字第六○六號判例參照）
    ；次按刑法上關於販賣罪，雖不以販入之後復行賣出為要件，祇要以販賣營利為
    目的販入或賣出，有一於此，其犯罪即為完成。縱再接續出售，亦不問已否交付
    ，仍只論一個包括販賣既遂罪，不能予以分割為二，將販入行為計算一次販賣罪
    ，另將賣出行為再算一次販賣罪，而論以連續犯（最高法院九十年度臺上字第三
    七九三號判決意旨可資參照）。是核被告所為，係犯毒品危害防制條例第四條第
    二項之罪。被告於九十二年九月二十日前之中旬某日，意圖營利而向一姓名年籍
    不詳之成年男子販入安非他命時，即成立販賣第二級毒品既遂罪，其於販入後再
    販出，依首揭說明，仍只論以一販賣第二級毒品既遂罪。被告先後二次販賣第二
    級毒品之犯行，時間緊接，方法相同，觸犯構成要件相同之罪，顯係基於概括之
    犯意為之，為連續犯，應依刑法第五十六條之規定，以一罪論，並加重其刑，因
    法定刑為無期徒刑部分，依法不得加重，僅就法定本刑中有期徒刑部分加重其刑
    。被告於八十九年、九十年間因違反毒品危害防制條例案件，經臺灣屏東地方法
    院分別判處有期徒刑五月、六月及八月確定，上開數罪刑罰接續執行，於九十一
    年十二月三日縮短刑期假釋出獄，刑期至九十二年四月十八日屆滿以已執行論，
    有臺灣高等法院被告全國前案紀錄表一紙在卷足憑，於五年內再犯本件有期徒刑
    以上之本罪，為累犯，應依刑法第四十七條規定加重其刑，惟販賣第二級毒品之
    法定刑無期徒刑部分依法不得加重，僅就有期徒刑部分加重其刑，並依法遞加重
    之。原審因而適用上開法條，審酌被告身強力壯，不思向上，竟為謀一己私利，
    販賣毒品與他人，嚴重損及國民健康，且犯後全無悔意，猶仍飾詞狡辯等一切情
    狀，量處有期徒刑七年六月，以示懲儆。被告連續販賣第二級毒品安非他命所得
    總計為二千三百元，已如前述，應依毒品危害防制條例第十九條第一項之規定沒
    收之，如全部或一部不能沒收時，以其財產抵償之，認事用法及量刑，均無不當
    。被告上訴意旨否認犯罪，指摘原判決關於此部分不當，為無理由，應予駁回。
據上論斷：應依刑事訴訟法第三百六十八條判決如主文。
本案經檢察官崔紀鎮到庭執行職務。
中      華      民      國      九十三    年     六     月      三      日
                                    審判長法官  謝  志  揚
                                          法官  張  健  河
                                          法官  莊  謙  崇
右正本證明與原本無異。
如不服本判決，應於送達後十日內，向本院提出上訴狀。其未敘述理由者，並應於提
出上訴狀後十日內向本院補提理由狀(須附繕本)。
                                        書記官  林  明  智
中      華      民      國      九十三    年     六     月      三      日
